臺灣臺北地方法院民事判決　九十一年度訴字第四四○號
　　原　　　告　安泰商業銀行股份有限公司
　　法定代理人　甲○○
　　訴訟代理人　丁○○
　　被　　　告　丙○○
　　　　　　　　乙○○
右當事人間請求清償借款事件，本院判決如左：
    主    文
被告應連帶給付原告新台幣壹佰貳拾捌萬壹仟柒佰玖拾柒元，及自民國九十年六月十
九日起至清償日止，按年息百分之八點七五計算之利息，並自民國九十年七月二十日
起至清償日止，逾期在六個月以內者，按上開利率之一成，逾期超過六個月者，按上
開利率之二成計算之違約金。
訴訟費用由被告連帶負擔。
    事    實
甲、原告方面：
一、聲明：如主文第一項所示。
二、陳述：被告丙○○邀同被告乙○○為連帶保證人，於民國八十四年七月四日向原
    告借用新台幣（下同）三百八十七萬元，期限為十五年，約定利息按原告所訂基
    本放款利率加碼百分之零點四一，自借款日起，依年金法按月計算月付金，按月
    平均攤還，如未依約履行，即喪失期限利益，全部債務視為到期，除仍按上開利
    率計息外，逾期清償在六個月以內者，按上開利率百分之十，超過六個月者，按
    上開利率百分之二十計付違約金。詎被告丙○○自八十八年十一月四日起即未依
    約攤還本息，依約全部債務視為到期，嗣經原告聲請拍賣抵押物抵償後，尚欠本
    金一百二十八萬一千七百九十七元及利息、違約金迄未清償，為此提起本件訴訟
    。
三、證據：提出借據影本一份、約定書影本二份、台灣板橋地方法院八十九年度執字
    第一二七九一號強制執行事件分配表影本一份為證。
乙、被告方面：
壹、被告丙○○部分：
一、聲明：駁回原告之訴。
二、陳述：自認原告主張之事實，惟目前無力清償。
貳、被告乙○○部分：
一、聲明：駁回原告之訴。
二、陳述：對於借據上簽名為連帶保證人無意見，但伊只是擔任保證人，非連帶保證
    人，當時伊意思表示有錯誤，主張依民法第八十八條規定撤銷當時之意思表示；
    又之前所以擔任丙○○之保證人係因為彼此是夫妻，後來既然離異，仍要伊繼續
    就其債務為擔保，與情理不合，況依民法第一千零二十三條規定，婚姻關係存續
    中所負債務應由夫負責，故應由丙○○自己負責才合法。再伊所簽立之保證書係
    定型化契約，原告使用其行政特權及被告丙○○貸款之需求強求伊擔任連帶保證
    人，明顯限縮民法第二十四章保證人內容之內涵，使伊限於特別不利之地位，特
    別是伊與丙○○離異後更加明顯，依消費者保護法第十二條規定，顯失公平，基
    於衡平正義，應駁回原告之請求。
    理    由
一、本件原告主張被告丙○○邀同被告乙○○為連帶保證人，於八十四年七月四日向
    原告借用三百八十七萬元，期限為十五年，約定利息按原告所訂基本放款利率加
    碼百分之零點四一，自借款日起，依年金法按月計算月付金，按月平均攤還，如
    未依約履行，即喪失期限利益，全部債務視為到期，除仍按上開利率計息外，逾
    期清償在六個月以內者，按上開利率百分之十，超過六個月者，按上開利率百分
    之二十計付違約金。詎被告丙○○自八十八年十一月四日起即未依約攤還本息，
    依約全部債務視為到期，嗣經原告聲請拍賣抵押物抵償後，尚欠本金一百二十八
    萬一千七百九十七元及利息、違約金迄未清償等事實，業據提出與其所述相符之
    借據、約定書、台灣板橋地方法院八十九年度執字第一二七九一號強制執行事件
    分配表為證，復為被告丙○○所自認，被告乙○○對於其在上開借據上連帶保證
    人欄簽名乙節亦不爭執，堪信原告之主張為真實。
二、按消費借貸之借用人應於約定期限內，返還與借用物種類、品質、數量相同之物
    ，民法第四百七十八條前段定有明文。又保證債務之所謂連帶，係指保證人與主
    債務人負同一債務，對於債權人各負全部給付之責任而言（最高法院四十五年台
    上字第一四二六號判例參照）。如前所述，系爭借款債務已屆清償期，原告自得
    請求借款人即被告丙○○返還借款及約定之利息、違約金；而被告乙○○為該借
    款債務之連帶保證人，依法應負連帶清償責任。至於被告乙○○辯稱伊只是擔任
    保證人，非連帶保證人，當時伊意思表示有錯誤，主張依民法第八十八條規定撤
    銷當時之意思表示乙節，不僅無法舉證以實其說，且已逾同法第九十條所規定撤
    銷之一年除斥期間，所辯不可採。又系爭借據契約難認有何違反法律強制禁止規
    定或公序良俗，就保證人而言亦無顯失公平之情形，其辯稱違反消費者保護法云
    云，亦非可採。
三、從而，原告本於消費借貸及連帶保證之法律關係，請求被告連帶給付一百二十八
    萬一千七百九十七元，及自九十年六月十九日起至清償日止，按年息百分之八點
    七五計算之利息，並自九十年七月二十日起至清償日止，逾期在六個月以內者，
    按上開利率之一成，逾期超過六個月者，按上開利率之二成計算之違約金，依法
    即無不合，應予准許。
四、結論：本件原告之訴為有理由，依民事訴訟法第八十五條第二項，判決如主文。
中　　　華　　　民　　　國　　九十一　　年　　　一　　　月　　三十一　　日
                                            民事第二庭法      官　曾部倫
右為正本係照原本作成。
如對本判決上訴，須於判決送達後廿日內向本院提出上訴狀。
中　　　華　　　民　　　國　　九十一　　年　　　一　　　月　　三十一　　日
　　　　　　　　　　　　　　　　　　　　　　　　　　　法院書記官　柯月英
